臺灣板橋地方法院民事判決　　　　　　　94年度訴字第1343號
原　　　告　乙○○
訴訟代理人　廖振洲律師
被　　　告　天台贏座大樓管理委員會
法定代理人　甲○○
上列當事人間請求確認會議無效事件，經本院於民國94年10月20
日言詞辯論終結，判決如下：
    主  文
原告之訴駁回。
訴訟費用由原告負擔。
    事實及理由
一、原告主張：
（一）天台贏座大樓規約第5 章附則第1 條規定：「區分所有權
      人代表及本委員會委員，均以本大樓現住戶為限，如遷離
      大樓，即自然解除其資格及職務。」第2 章第7 條規定：
      「委員如喪失持分所有或遷離本大樓即喪失委員之資格。
      」由此可知只要係居住於該大樓之住戶，均可被選任為管
      理委員會之委員，除非喪失持分或遷離該社區，始喪失委
      員之資格，除此之外，並未有其他限制。且公寓大廈管理
      條例第23條第2 項第4 款規定違反義務之處理方式，非經
      載明於規約者，不生效力。查天台贏座大樓規約中並未載
      明住戶未繳管理費即不得參選管理委員會之委員。惟天台
      贏座大樓於民國93年12月25日召開天台贏座大樓第5 次區
      分所有權人大會所為選任第5 屆管理委員之決議，竟以原
      告未繳管理費為由，註銷原告候選人資格，該決議顯然違
      反上開住戶規約第5 章附則第1 條、第2 章第7 條及公寓
      大廈管理條例第23條第2項第4款之規定。
（二）關於公寓大廈住戶區分所有權人決議之效力，公寓大廈管
      理條例並無明文規定，惟公寓大廈管理條例第1 條第2 項
      規定：「本條例未規定者，適用其他法令之規定」而公寓
      大廈住戶之性質雖屬非法人團體，惟由其性質觀之，已與
      社團法人相當接近，故關於其意思決定機關所為決議之效
      果，應類推適用民法第56條關於社團總會決議效力之規定
      （最高法院93年度台上字第2347號判決參照）。又總會決
      議之內容違反法令或章程者，無效，民法第56條第2 項定
      有明文。查天台贏座大樓於93年12月25日召開第5 次區分
      所有權人大會所為第5 屆管理委員選任之決議，既有違反
      上開住戶規約第5 章附則第1 條、第2 章第7 條及公寓大
      廈管理條例第23條第2 項第4 款規定之情事，自應為無效
      ，為此提起本件訴訟。
（三）聲明：(一)確認天台贏座大樓於93年12月25日所召集之第5
      次區分所有權人大會會議關於註銷原告乙○○候選人資格
      之決議無效。(二)確認原告乙○○當選天台贏座大樓第5 屆
      管理委員會之委員。
二、被告抗辯：公寓大廈管理條例第29條第2 項規定：「主任委
    員、管理委員之選任、解任、權限與其委員人數、召集方式
    及事務執行方法與代理規定。依區分所有權人會議之決議。
    但規約另有規定者，從其規定。」故規約沒有規定者，依區
    分所有權人會議決議為之，原告已經欠繳管理費3 年，區分
    所有權會議有權決議註銷原告候選人資格等語。並聲明：原
    告之訴駁回。
三、法院之判斷：
（一）按確認法律關係之訴，非原告有即受確認判決之法律上利
      益者，不得提起之，民事訴訟法第二百四十七條第一項前
      段定有明文。又所謂即受確認判決之法律上利益，係指法
      律關係之存在與否不明確，致原告在私法上之地位有受侵
      害之危險，而此危險得以對於被告之確認判決除去之者而
      言，最高法院52年度臺上字第1922號著有判例可資參照。
      本件原告主張被告於93年12月25日召開天台贏座大樓第5
      次區分所有權人大會所為註銷原告得為管理委員候選人資
      格之決議無效，如該決議經判決確認無效，原告即得當選
      為管理委員，故原告提起本件確認之訴，堪認有即受確認
      判決之法律上利益存在，合先敘明。
（二）本件之爭點闕為：天台贏座大樓區分所有權人大會是否有
      權決議註銷原告候選人之資格。經查：
  1.公寓大廈應成立管理委員會或推選管理負責人。公寓大廈成
    立管理委員會者，應由管理委員互推一人為主任委員，主任
    委員對外代表管理委員會。主任委員、管理委員之選任、解
    任、權限與其委員人數、召集方式及事務執行方法與代理規
    定，依區分所有權人會議之決議。但規約另有規定者，從其
    規定。公寓大廈管理條例第29條第1 項、第2 項定有明文。
    准此，公寓大廈管理委員之選任，除規約另有規定者外，係
    依區分所有權人會議之決議為之甚明。
  2.原告雖主張被告召開第5 次區分所有權人大會，以原告未繳
    管理費為由，註銷原告為管理委員候選人資格之決議，違反
    規約第5 章第1 條、第2 章第7 條及公寓大廈管理條例第23
    條第2 項第4 款規定，應屬無效云云。惟查原告援引之規約
    第5 章第1 條、第2 章第7 條，實乃管理委員會之組織章程
    中之規定，並非天台贏座大樓住戶規約，且其所主張第5 章
    第1 條規定：「區分所有權人代表及本委員會委員，均以本
    大樓現住戶為限，如遷離大樓，即自然解除其資格及職務。
    」係關於「區分所有權人代表」及已當選之「管理委員會委
    員」資格解除之規定，並非關於「管理委員候選人」資格之
    特別規定；第2 章第7 條第4 款規定：「委員如喪失持分所
    有或遷離本大樓即喪失委員之資格」，乃關於已當選之「管
    理委員」資格喪失之規定，亦非「管理委員候選人」資格喪
    失之特別規定。而綜觀原告提出之住戶公約中，亦無關於管
    理委員會委員選任之特別規定。故關於天台贏座大樓管理委
    員之選任，住戶規約既無特別之規定，依前揭公寓大廈管理
    條例第29條第2 項規定，即應依區分所有權人會議之決議為
    之甚明。故天台贏座大樓第5 次區分所有權人大會，關於第
    5 屆管理委員之選任，以原告欠繳管理費為由，決議註銷原
    告候選人資格，並無不合。
  3.至於公寓大廈管理條例第23條第2 項第4 款雖規定違反義務
    之處理方式，非經載明於規約者，不生效力。惟查區分所有
    權人大會，乃區分所有權住戶之最高意思決定機關，且經公
    寓大廈管理條例第29條第2 項明文規定賦予管理委員之選任
    權限，如管理委員之候選人中有因品德、操守或其他原因不
    適任為管理委員者，住戶大會因而決議註銷其候選人之資格
    ，以資維護管理委員會各項業務之正常執行，就該決議之適
    法性及妥當性而言，均難認有何不當。且此項決議係針對「
    管理委員之選任」事務所為，乃區分所有權人大會依據公寓
    大廈管理條例第29條第2 項所賦予權限所為之決議；與公寓
    大廈第23條第2 項第4 款規定違反義務之處理方式有間，尚
    無牴觸上開規定之情形。故原告主張系爭第5 次區分所有權
    人大會上開決議有牴觸公寓大廈管理條例第23條第2 項第4
    款規定之情形云云，容有誤會，不足採取。
  4.綜上所述，天台贏座大樓第5 次區分所有權人大會所為註銷
    原告管理委員候選人資格之決議，乃依據公寓大廈管理條例
    第29條規定所為，並無原告所指違反規約或法令而無效之情
    形，可堪認定。故原告請求確認該次大會關於註銷原告候選
    人資格之決議無效，並請求確認原告當選第5 屆管理委員會
    之委員，於法不合，不應准許。
四、結論：原告之訴為無理由，依民事訴訟法第78條，判決如主
    文。
中　　華　　民　　國　　94　　年　　11　　月　　17　　日
                  民事第三庭    法　官　許月珍
以上正本係照原本作成
如對本判決上訴，須於判決送達後20日內向本院提出上訴狀
中　　華　　民　　國　　94　　年　　11　　月　　21　　日
                                書記官　劉昌明
